【裁判字號】    91,交訴,97
【裁判日期】    920327
【裁判案由】    過失致死
【裁判全文】
臺灣板橋地方法院刑事判決                          九十一年度交訴字第九七號
    公  訴  人  臺灣板橋地方法院檢察署檢察官
    被      告  丙○○
    選任辯護人  辛武律師
右列被告因過失致死案件，經檢察官提起公訴（九十一年度偵字第七二三五號），本
院判決如左：
    主  文
丙○○從事業務之人，因業務上之過失致人於死，處有期徒刑月，如易科罰金以
佰元折算壹日。
    事  實
一、丙○○係受僱於「三重汽車客運股份有限公司」（設於臺北縣三重市○○○路一
    二二號，代表人李博仁，下簡稱「甲○○○公司」），擔任營業大客車司機，為
    從事駕駛業務之人，其於民國九十一年四月十一日上午九時五十分許，駕駛車號
    二Ｕ－三四一號營業大客車（係甲○○○公司「公西－林口國宅－北門」線公路
    客運），沿臺北縣三重市○○路由新莊往三重方向行駛，行經重新路五段六五二
    號「二重加油站」前，設有燈光號誌之交岔路口時，其於該路段快車道行駛，本
    應注意遵守燈光號誌行駛，並注意交岔路口車前狀況，隨時採取必要之安全措施
    ，不宜貿然行進，而按其當時情節非不能注意，竟於燈光號誌即將變換為紅燈之
    際，為急於駛越交岔路口，而疏未注意燈光號誌已變換為紅燈及車前交岔路口往
    來車輛狀況，仍加速以時速將近五十公里之車速貿然繼續行進，適有黃靜雅騎乘
    車號ＡＩＢ－三四五號重型機車，於其行車方向變換為綠燈後，自丙○○行車方
    向右方上開「二重加油站」出口（起訴書誤認係在重新路五段六五○巷口），由
    右往左橫向駛越重新路，駛至丙○○行車車道前方交岔路口時，丙○○見狀閃煞
    不及，其車正面逕行猛烈撞及黃靜雅機車左側，致黃靜雅機車人車倒地卡在丙○
    ○車頭下方，遭丙○○大客車偏右滑行往前推行約十多公尺，受有頭部右後頂部
    嚴重皮下血腫、左胸上部骨折、外側出血、左腿、左上臂多處挫傷、裂傷等傷害
    ，丙○○肇事後在犯罪未被有偵查權之機關或公務員發覺前，於警到場處理時在
    場並當場表明係肇事者，願接受裁判。惟黃靜雅經送醫急救後，延至同日下午三
    時三十分許，仍因頭部挫傷、顱內出血不治死亡。
二、案經丙○○自首、黃靜雅之兄丁○○訴由臺北縣政府警察局三重分局報請臺灣板
    橋地方法院檢察署檢察官相驗後偵查起訴。
    理  由
一、訊據被告丙○○固不否認有於右揭時地駕車與被害人黃靜雅機車相撞致其死亡之
    事實，惟矢口否認有過失致死犯行，辯稱：當時伊行車方向是綠燈，係被害人闖
    紅燈橫越闖入伊車道，致伊閃避不及才撞上，伊已盡伊注意義務，並無過失云云
    。經查：
    (一)被告雖辯稱：肇事時伊行車方向是綠燈，是被害人闖紅燈云云，然據現場目擊
      證人即被告車上乘客乙○○於本院九十一年十一月八日至現場履勘時證稱：當
      時伊搭乘被告公車坐在右側第一個座位，被告公車是在內側快車道行駛，前方
      沒車，右邊車道另有一部公車在稍前方併行，當時伊並無注意被告行車方向號
      誌為何，但車道上車輛均在行進中，當被告公車開到距前方停止線約十公尺處
      時，伊看到一部機車（即指被害人機車）在加油站出口第一個行人穿越道附近
      ，從右前方併行公車車尾繞過，機車車頭往對向車道，當時被告公車有偏向右
      一點行駛，伊就聽到一聲很大撞擊聲，撞到後被告公車有往前滑行一點，停在
      加油站前出口之第二個行人穿越道，伊下車後就看機車卡在公車下等語（見本
      院九十一年十一月八日訊問筆錄），核與被告於本院上開現場履勘時指陳其駕
      車距交岔路口停止線前約十一公尺處（如本院勘驗筆錄所附現場簡圖(一)所示Ａ
      點），即見被害人機車在二重加油站出口處前（如本院勘驗筆錄所附現場簡圖
      (二)所示Ｃ點），之後在越過停止線約十二公尺處之車道上（如本院勘驗筆錄所
      附現場簡圖(二)所示Ｂ點）與被害人機車撞擊等情節大致相符，可見被害人機車
      係於被告大客車尚未駛越其車道停止線進入交岔路口前，即已自二重加油站前
      出口起駛進入交岔路口欲駛越重新路，衡諸本件肇事現場重新路路段係雙向四
      線車道，橫越重新路路寬總計約十九點六公尺，有道路交通事故調查報告表、
      現場照片在卷可稽，且按肇事時間係屬上午交通繁忙時段，車輛往來頻繁快速
      ，按諸常情，被害人機車若非遇其行車方向號誌為綠燈，豈會甘冒被撞極大危
      險，貿然駛入四線車道，穿梭往來於快速繁忙車陣駛越交岔路口，是被害人機
      車當時應無闖紅燈之可能。又被告所辯其當時行車方向號誌係綠燈一節雖無法
      確認其屬實與否，然按諸上述常理，被害人機車既已能駛入車道穿越交岔路口
      ，當無闖紅燈之可能，縱被告上開所述非屬不實，亦當已係即臨該交岔路口號
      誌變換之際，再佐以觀諸偵查卷附被告大客車上之車速路碼表紀錄所示，被告
      肇事前之最後車速紀錄將近時速五十公里，是其肇事前五分鐘內之最高速，可
      見被告大客車當時係在加速行駛狀態，被告當時顯係為急於駛越交岔路口加速
      行駛，而疏未注意號誌即將變換及被害人機車已起駛穿越車前交岔路口等情狀
      。
    (二)其次，被告雖辯稱：伊已盡其所能注意義務云云，然按汽車行駛時，駕駛人應
      注意車前狀況，並隨時採取必要之安全措施，道路交通安全規則第九十四條第
      三項定有明文，且衡諸被告所駕者係營業大客車，其肇事對其他小型車輛、行
      人經常容易造成極大傷害，故其駕駛之注意義務應更高於其他駕駛人，縱其車
      速係於合法速限內亦不宜貿然加速行駛，況交岔路口車輛交叉往來本易生肇事
      ，被告駕駛大客車行經肇事之交岔路口，縱其行車方向係綠燈，有通行路權，
      但仍須於其能注意情形下，注意車前狀況，隨時採取必要之安全措施，並非可
      不顧其他往來車輛、行人，一路逕行通行，惟依上所述，被告肇事前係以時速
      五十公里車速加速駕車欲駛越交岔路口，且其右前方另有併行之營業大客車擋
      住其右側車前狀況視線，再者當時為上午車輛交通往來頻繁時段，被告既係職
      業大客車駕駛，當知於此刻交通頻繁時駛越交岔路口應減速慢行，並更加注意
      右方車前狀況，隨時採取必要之應變安全措施，此非其不能注意，然其於右揭
      時地駕駛車輛，應注意能注意而不注意上開規定及情狀，仍加速以五十公里車
      速貿然繼續往前行駛，以致肇事，難謂其已盡其所能注意之情事，被告之行為
      自有過失。況縱如被告前所辯稱：被害人有闖紅燈或其他未注意之與有過失云
      云，然本件肇事既係由於被告之過失併合而為危害發生之原因，被告之刑責，
      亦不能因此相抵而解免，僅可供量刑之斟酌而已，是被告上開所辯應均不足採
      。
    (三)此外，復有道路交通事故調查報告表一紙、肇事現場、車輛照片十六張等在卷
      可資佐證，而被害人黃靜雅確因本件車禍受傷死亡，亦經臺灣板橋地方法院檢
      察署檢察官督同檢驗員相驗明確，製有相驗屍體證明書、驗斷書及勘驗筆錄等
      在卷可憑，被告之過失行為與被害人之死亡間復具有相當因果關係。另被告係
      甲○○○公司大客車司機，為從事駕駛業務之人，亦據其供明在卷。是本件事
      證已臻明確，被告犯行堪以認定，應予依法論科。
二、被告丙○○為從事駕駛業務之人，其因業務上之過失致被害人黃靜雅死亡，核其
    所為係犯刑法第二百七十六條第二項之業務過失致死罪。被告於肇事後旋即於警
    據報到場處理時在場坦認為肇事者，願接受裁判之事實，有臺北縣政府警察局三
    重分局九十一年九月二十四日重警刑字第○九一○○三一二五一號函在卷可按，
    其於犯罪未被有偵查權之機關或公務員發覺前，向警方報案自首犯行，並接受審
    判，應依自首之規定減輕其刑。爰審酌被告過失之程度、對被害人所生危害、肇
    事後態度及尚未與被害人家屬達成民事賠償和解等一切情狀，量處如主文所示之
    刑，並諭知易科罰金之折算標準。
據上論斷，應依刑事訴訟法第二百九十九條第一項前段，刑法第二百七十六條第二項
、第六十二條前段、第四十一條第一項前段，罰金罰鍰提高標準條例第一條前段、第
二條，判決如主文。
本案經檢察官王正皓到庭執行職務
中      華      民      國    九十二    年      三      月    二十七    日
                                    臺灣板橋地方法院交通法庭
                                        法  官  彭  全  曄
右正本證明與原本無異
如不服本判決應於送達後十日內向本院提出上訴狀
                                        書記官  梁  宜  庭
中      華      民      國    九十二    年      四      月    二        日
附錄本案論罪科刑法條全文：
刑法第二百七十六條
因過失致人於死者，處二年以下有期徒刑、拘役或二千元以下罰金。
從事業務之人，因業務上之過失犯前項之罪者，處五年以下有期徒刑或拘役，得併科
三千元以下罰金。


司法院資訊處製作；財團法人民間司法改革基金會備份。
